最高法院民事判決　　　　　　　　　　111年度台上字第941號
上　訴　人　呂建輝
訴訟代理人　袁大為律師
被 上訴 人　呂水連
訴訟代理人　呂丹琪律師
上列當事人間請求所有權移轉登記事件，上訴人對於中華民國11
0年11月24日臺灣高等法院第二審判決（110年度上字第454 號）
，提起上訴，本院判決如下：
    主  文
上訴駁回。
第三審訴訟費用由上訴人負擔。
    理  由
本件上訴人主張：兩造及訴外人呂蔡金蘭、呂秀雲、呂秀霞、呂
建坤之父呂傳曉於民國101年5月7 日過世，名下如第一審判決附
表一（下稱附表）編號5至8所示土地（下稱系爭土地）為其遺產
，全體繼承人合意先由被上訴人單獨辦理繼承登記，伊將本於繼
承所取得之權利即系爭土地潛在應有部分借名登記在被上訴人名
下。被上訴人未經其他繼承人同意，於106年間以新臺幣875萬9,
506元為對價，出售系爭土地予訴外人楊澤世，並於107年1 月26
日辦理所有權移轉登記，已逾越委任權限，致伊受有損害，應負
賠償責任。又被上訴人與楊澤世簽訂不動產預定買賣契約書（下
稱系爭契約），約定被上訴人以系爭土地與楊澤世合建，合建完
成後，被上訴人可向楊澤世買回該合建案特定部分之不動產及車
位。伊已以起訴狀繕本之送達向被上訴人為終止借名登記契約之
意思表示等情。爰依民法第544條、第541條第1項、第2項規定，
求為命被上訴人應於楊澤世依系爭契約履行並登記不動產及車位
所有權予被上訴人後，將上開不動產及車位所有權應有部分 1/6
移轉登記予伊之判決（上訴人以借名登記契約業經終止為由，請
求被上訴人應將附表編號1至4所示之不動產權利依該附表「應移
轉給呂建輝之應有部分欄」，移轉登記予其部分，經第一審判決
其勝訴，被上訴人未據聲明不服；其餘未繫屬本院者，不予贅述
）。
被上訴人則以：伊於106 年間出售系爭土地予楊澤世時，已出具
委託書，委由上訴人與楊澤世協商價金，上訴人主導全部出售過
程，並非伊擅自出售系爭土地。系爭契約非合建契約，伊日後是
否可順利買受興建後之房屋、是否要補差額、差額如何計算、選
購之房屋房型及車位為何等情，均未確定，上訴人聲明不具體、
不明確，無法強制執行，非合法請求等語，資為抗辯。
原審以：上訴人前開聲明請求給付之標的不明確、特定，不適於
強制執行，有民事訴訟法第249條第1項第6 款所示起訴不合程式
情形。原審裁定命上訴人於裁定送達之日起5 日內，就該聲明補
正足以特定該不動產及車位之所有權標示內容，該裁定於110 年
11月12日送達，上訴人僅於同年月16日具狀表示：山岳開發建築
建設股份有限公司已向新北市政府申請建築執照，並檢附建築執
照申請書影本1 紙為據，無從特定聲明請求之不動產及車位，上
訴人該部分之訴為不合法。第一審法院以實體判決駁回上訴人該
部分之訴，固有未當，惟結論尚無不同。爰維持第一審此部分所
為上訴人敗訴之判決，駁回其上訴。
按給付判決必須明確其給付之範圍，原告提起給付之訴，亦須於
其訴之聲明表明給付之範圍。本件上訴人請求被上訴人應於楊澤
世依系爭契約履行並登記不動產及車位所有權予被上訴人後，將
上開不動產及車位所有權應有部分1/6 移轉登記予其，並未表明
請求標的不動產及車位之所有權標示內容，又依系爭契約內容亦
無從明確或可得特定其求為命給付之標的，原審受命法官闡明後
（見原審卷第499至500頁），上訴人仍未具體表明。原審復以書
面裁定定期命上訴人特定該不動產及車位之所有權標示內容，已
逾相當期間仍未據補正，則上訴人該部分之訴自非合法，應予駁
回。上訴論旨，指摘原判決違背法令，求予廢棄，非有理由。
據上論結，本件上訴為無理由，依民事訴訟法第481條、第449條
第1 項、第78條，判決如主文。
中    華    民    國   111    年    4     月    27    日
                      最高法院民事第四庭
                          審判長法官  鄭  雅  萍  
                                法官  滕  允  潔  
                                法官  王  金  龍  
                                法官  王  本  源  
                                法官  蕭  胤  瑮  
本件正本證明與原本無異
                                      書  記  官
中    華    民    國   111    年    5     月    3     日